臺灣彰化地方法院刑事判決　　　　　　　　　　　　　八十九年度易字第一一三號
　　公　訴　人　臺灣彰化地方法院檢察署檢察官
　　被　　　告　丙○○
　　選任辯護人　吳天富律師
右列被告因背信等案件，經檢察官提起公訴（八十八年度偵字第九一七六號），本院
判決如左：
    主  文
丙○○連續意圖為自己不法之所有，而侵占自己持有他人之物，處有期徒刑陸月，如
易科罰金，以佰元折算壹日。
    事  實
一、緣甲○○因需款週轉，於民國八十七年一月間（起訴書誤載為八十四年三月間）
    ，持其所有坐落彰化縣溪州鄉○○○段七二七之二三二號土地所有權狀及印章、
    本票等物，委託丙○○以該土地及其上建物（未辦理保存登記）設定第二順位抵
    押權之方式，代為尋找金主欲貸款新台幣（下同）四十萬元，丙○○受託後，隨
    即於同年一月十五日，持上開不動產及同額本票代為向乙○○貸款四十萬元，約
    定每月利息九千六百元即每十萬元月息二千四百元，並於同年二月七日將上開土
  地設定第二順位抵押權五十萬元予乙○○供擔保。詎丙○○因缺錢花用，竟基於
    意圖為自己不法所有之概括犯意，於借得四十萬元款項後，僅交付其中十萬元予
    甲○○，並隱瞞已借得四十萬元款項之實情，而將餘款三十萬元侵占留供己用，
    復自交付借款予甲○○時起即八十七年一月間起（起訴書誤載為自八十四年五月
    間起），至八十八年五月間止，將甲○○按月託其轉交予乙○○每月二千四百元
    之利息侵占入己，而未轉交予乙○○，前後共計十七期，金額合計為四萬零八百
    元。嗣於八十八年五月下旬，乙○○因甲○○均未依約還款及支付利息，乃向本
    院聲請就甲○○所有前開不動產為強制執行，甲○○始獲悉上情。
二、案經甲○○訴請臺灣彰化地方法院檢察署檢察官偵查起訴。
    理  由
一、訊據被告丙○○對於於右開時間，向乙○○借得四十萬元後，僅交付十萬元予告
    訴人甲○○，並隱瞞已借得四十萬元之實情，而將其餘三十萬元挪供己用，並自
    八十七年四月間起，將告訴人甲○○委託欲轉交予乙○○合計十四期三萬三千六
    百元之利息侵占入己等事實坦承不諱，核與告訴人甲○○迭於偵查、本院調查及
    審理中指訴之情節大致相符，且證人乙○○亦分別於偵查、本院調查及審理中到
    庭證稱：當時丙○○向伊表示係他人欲借款，並非其本人欲借款，且稱可交付本
    票及提供土地設定第二順位抵押權予伊，伊實際交付四十萬元予丙○○，並約定
    利息每月九千六百元，惟事後伊均未收到利息，伊始向法院聲請強制執行等語甚
    詳（見偵查卷第五十三頁反面、第五十四頁正面及本院八十九年二月二十三日訊
    問筆錄、九十年十二月二十六日審判筆錄），並有土地登記簿謄本、建築改良物
    登記簿謄本、本院八十八年七月十三日彰院鵬執癸八十八執字第三八五五號函、
    切結書、彰化縣北斗地政事務所八十八年十二月三日北地一字第八三八七號函暨
    其附件土地登記申請書、土地抵押權設定契約書等影本各一份、面額四十萬元本
    票影本一紙（見偵查卷第六十一頁正面，發票人甲○○）及面額各為十萬元、三
    十萬元本票影本各一紙（見偵查卷第二十五頁正面，發票人丙○○）在卷可稽，
    則被告將原應分別轉交告訴人甲○○及債權人乙○○之借款及利息等款項侵占挪
    為己用，其主觀上應有「易持有為所有」之不法意圖甚明。雖被告事後於本院審
    理中辯稱：伊向乙○○借款時，有預扣三個月之利息，伊實際上僅侵占十四期計
    三萬三千六百元之利息云云，惟查被告自向乙○○借款時起至八十八年五月間止
    ，均未支付利息，共侵占十七期四萬零八百元之利息等情，已據被告於偵查及本
    院初訊時（見本院九十年八月二日訊問筆錄及九十年九月十二日審判筆錄）供述
    不諱，且告訴人甲○○亦明確指述：自八十七年一月間起至八十八年五月間止，
    伊均按月交付利息，計交付十七期，每期二千四百元予被告等語在卷（見本院九
    十年十二月二十六日審判筆錄），從而，被告事後翻異前詞所為辯解，應僅係避
    重就輕之詞，不足採信。本件事證明確，被告犯行洵堪認定，應依法論科。
二、查被告受託借得四十萬元後，僅交付十萬元予告訴人，並隱瞞實情，而將其餘三
    十萬元挪供己用，又將告訴人委託欲轉交予債權人之利息侵占入己，核其所為，
    係犯刑法第三百三十五條第一項之侵占罪。公訴人認被告挪用三十萬元部分所為
    係犯同法第三百四十二條第一項之背信罪，與侵占利息部分應分論併罰，然查為
    他人處理事務之人所為之侵占，為特殊之背信行為，故侵占罪成立時，雖其行為
    合於背信罪之構成要件，亦當論以侵占罪，而不論以背信罪，又刑法上之背信罪
    ，為一般違背任務之罪，而同法之侵占罪，則專指持有他人所有物，以不法之意
    思，變更持有為所有侵占入己而言。故違背任務行為，茍係將其持有之他人所有
    物，意圖不法據為己有，即應論以侵占罪，不能援用背信之法條處斷（最高法院
    二十七年滬上字第七二號、四十二年臺上字第四○二號判例意旨參照）。是起訴
    法條尚有未洽，惟其基本事實相同，應予變更。又被告先後多次侵占犯行，時間
    緊接，所犯構成要件相同，顯係基於概括之犯意反覆為之，為連續犯，應依刑法
    第五十六之規定，以一罪論，並加重其刑。爰審酌被告之品行、犯罪之動機、目
    的、手段、對被害人所生之危害及其犯罪後坦承大部分犯行、態度尚稱良好，惟
    尚未清償上開挪用之款項等一切情狀，量處如主文所示之刑，並諭知易科罰金之
    折算標準，以資懲儆。
三、被告行為後，刑法第四十一條業經立法院於九十年元月四日修正，將易科罰金之
    適用範圍擴大為五年以下有期徒刑之罪，並經總統於九十年一月十日公佈，同年
    一月十二日生效，被告所犯侵占罪，其最高本刑為五年以下有期徒刑，比較易科
    罰金規定新舊法結果，以新法較有利於被告，依刑法第二條第一項前段規定，自
    應適用修正後之刑法第四十一條第一項前段，併此敘明。
據上論斷，應依刑事訴訟法第二百九十九條第一項前段、第三百條，刑法第二條第一
項前段、第五十六條、第三百三十五條第一項、第四十一條第一項前段，罰金罰鍰提
高標準條例第一條前段、第二條，判決如主文。
本案經檢察官黃鼎鈞到庭執行職務。
中      華      民      國    九十一    年      一      月      九      日
                                臺灣彰化地方法院刑事第三庭
                                    法      官  陳  連  發
右正本證明與原本無異。
如不服本判決，應於判決送達後十日內向本院提出上訴狀( 須附繕本 )。
告訴人或被害人對於判決如有不服具備理由請求檢察官上訴者，其上訴期間之計算係
以檢察官收受判決正本之日期為準。
                                    法院書記官  張  木  松
中      華      民      國    九十一    年      一      月      十      日
刑法第三百三十五條
意圖為自己或第三人不法之所有，而侵占自己持有他人之物者，處五年以下有期徒刑
、拘役或科或併科一千元以下罰金。
前項之未遂犯罰之。
附錄論罪法條：刑法第三百三十五條第一項。
